【裁判字號】    97,聲,1592
【裁判日期】    970430
【裁判案由】    聲請迴避
【裁判全文】
臺灣板橋地方法院刑事裁定              97年度聲字第1592號
聲  請  人  臺灣板橋地方法院檢察署檢察官
即公 訴 人
被      告  甲○○
選任辯護人  方伯勳律師
            李傳侯律師
            李建慶律師
上列聲請人即公訴人因詐欺等案件（96年度囑字第3 號），聲請
本院法官迴避，本院裁定如下：
    主  文
聲請駁回。
    理  由
一、按當事人聲請法官迴避，以有刑事訴訟法第18條第1 款、第
    2 款所列情形之一者為限。次按刑事訴訟法第18條第2 款規
    定得聲請法官迴避原因之所謂有偏頗之虞，係指推事與訴訟
    關係人具有故舊恩怨等關係，其審判恐有不公平者而言。又
    所謂「足認其執行職務有偏頗之虞者」，係指以一般通常之
    人所具有之合理觀點，對於該承辦法官能否為公平之裁判，
    均足產生懷疑；且此種懷疑之發生，存有其完全客觀之原因
    ，而非僅出諸當事人自己主觀之判斷者，始足當之（參照最
    高法院19年抗字第285 號判例、79年台抗字第318 號判例意
    旨）。
二、本件聲請意旨略稱：(一)按實施刑事訴訟程式之公務員，就該
    管案件，應於被告有利及不利之情形，一律注意。又當事人
    遇有推事有前條（即第17條自行迴避事由）以外情形，足認
    其執行職務有偏頗之虞者，得聲請推事迴避，刑事訴訟法第
    2 條第1 項、第18條第2 款定有明文。再者，刑事訴訟法第
    18條第2 款所謂足認推事執行職務有偏頗之虞，係指推事於
    訴訟之結果，有利害關係與當事人有親交嫌怨等客觀事實，
    足以使人疑其將為不公平之審判者而言（最高法院70年臺抗
    字第174 號判決可資參照）。(二)查被告甲○○因詐欺等案件
    ，經臺灣板橋地方法院檢察署檢察官提起公訴（96年度偵字
    第1453號）及移送併辦（97年度偵字第8312號、8636號），
    現由貴院審理中，茲因上開移送併辦案件部分之承辦檢察官
    ，與貴院承辦本案件之受命法官係夫妻，以一般通常之人所
    具有之合理觀點，夫妻關係極為密切，自不比常人，此等客
    觀事實，即足以使人對於承審法官是否可以公平審判產生物
    議。為免將來不論形成被告有罪或無罪結果，均可能遭受審
    判不公之非議，並造成審判程序之徒然浪費及對司法公正信
    心之動搖，認應揭露此一關係訊息，並請貴院依法酌有無迴
    避之必要，是基於訴訟上公平審判之保障，及避免將來可能
    因訴訟程序議而浪費司法資源延滯訴訟，爰依前揭法律規定
    及判決要旨，聲請本案受命法官迴避審理等語。
三、經查：聲請人聲請承審本案之受命法官吳幸娥迴避，無非係
    出於其認為以一般通常之人所具有之合理觀點，夫妻關係密
    切之客觀事實，足以使人疑其將有可能遭人非議為不公平之
    審判，為其主要論據。惟按除簡式審判程序、簡易程序及第
    三百七十六條第一款、第二款所列之罪之案件外，第一審應
    行合議審判，刑事訴訟法第二百八十四條之一定有明文。次
    按合議裁判案件，應依法院組織法所定法官人數評議決定之
    ；評議以過半數之意見決定之；關於數額，如法官之意見分
    三說以上，各不達過半數時，以最多額之意見順次算入次多
    額之意見，至達過半數為止；關於刑事，如法官之意見分三
    說以上，各不達過半數時，以最不利於被告之意見順次算入
    次不利於被告之意見，至達過半數為止，法院組織法第一百
    零一條、第一百零五條分別有明文規定。第查，(一)本件被告
    所涉犯之詐欺等案件，依法乃為合議審判之案件，且被告就
    本案被訴事實並未為有罪之陳述，本案自未依簡式審判程序
    審理之，業經本院調取96年度囑訴字第3號 刑事案卷全卷核
    閱屬實，是以，吳幸娥法官就該案件既僅為受命法官，則揆
    諸首揭法律規定，其僅於審判期日前為準備程序，實際上認
    定事實及判決結果均係由所屬合議庭為之，受命法官依法並
    無從以其一人之意見即決斷之。(二)況且，公訴檢察官於準備
    程序時就受命法官是否因上述原因應予迴避本案乙事提出疑
    義時，被告係陳稱：「相信吳法官之公正會還我清白」等語
    （見該案於97年4 月11日之準備程序筆錄第2 頁），足徵被
    告與受命法官間，並無任何故舊恩怨關係存在。(三)再者，本
    案起訴後係於96年9 月7 日即繫屬於本院，此有臺灣板橋地
    方法院檢察署96年9 月4 日乙○榮慎96偵1453字第85213 號
    函上本院收狀日期戳印文1 枚在卷可憑，又上開併案部分則
    係於97年4 月9 日始移送本院繫屬，亦有該署乙○榮格97偵
    8312字第36733 號函上本院收狀日期戳印文1 枚在卷可考。
    而本案受命法官吳幸娥與併案之承辦檢察官聶眾為夫妻關係
    為公訴人已知之事實，倘若公訴人認為本案受命法官吳幸娥
    將因其與併案之承辦檢察官聶眾間之夫妻關係而有偏頗之虞
    ，則基於檢察一體之原則，臺灣板橋地方法院檢察署理應早
    於將併案移送本院之前，即另由其他檢察官負責併案部分，
    而該署既於本案已起訴後，仍由聶眾檢察官繼續承辦併案部
    分，足徵該署於移送併案之初亦不認為受命法官於本案審理
    過程將因此有何偏頗情形。綜上，尚難僅以本案受命法官吳
    幸娥與併案之承辦檢察官聶眾間係夫妻關係即遽認本案之受
    命法官所參與之審判即當然有使人疑其將為不公平之審判。
    此外，聲請人復未能提出其他足認受命法官執行職務有偏頗
    情形之客觀具體事實，是其上開聲請受命法官迴避不能認為
    正當，應予駁回，特此裁定如主文。
中    華    民    國    97    年    4     月    30    日
                  刑事第十一庭審判長法  官  徐蘭萍
                                    法  官  邱景芬
                                    法  官  林淑婷
以上正本證明與原本無異
如不服本裁定應於送達後五日內向本院提出抗告狀
                                    書記官  林金良
中    華    民    國    97    年    4     月    30    日


司法院資訊處製作；財團法人民間司法改革基金會備份。
